臺灣高雄地方法院交通事件裁定　　　 100年度交聲字第1983號
原處分機關　高雄市政府交通局
異　議　人
即受處分人　蘇毓修
上列異議人即受處分人因違反道路交通管理處罰條例案件，對於
高雄市政府交通局民國100年9月19日所為之處分（高市交裁字第
裁32-BDB010193號）聲明異議，本院裁定如下：
    主  文
原處分撤銷。
蘇毓修汽車駕駛人，駕駛汽車不遵守道路交通標線之指示，處罰
鍰新臺幣玖佰元。
    理  由
一、原處分意旨略以：異議人即受處分人蘇毓修（下稱異議人）
    駕駛車牌號碼219-EVP號重型機車，於民國100年3月7日22時
    53分許，行經高雄市○○○路及大順二路口闖紅燈，經高雄
    市政府交通警察大隊於該路口所設置之自動照相儀器拍照後
    逕行製單舉發，嗣經高雄市政府交通局（下稱原處分機關）
    ，依道路交通管理處罰條例第53條第1項及第63條第1項第3
    款等規定，裁處異議人罰鍰新臺幣（下同）2,700元，並記
    違規點數3點等處分。
二、本件聲明異議意旨略以：當日異議人係行經大順陸橋轉九如
    路待轉，在待轉區被拍照，實際情況並沒有闖紅燈，為此聲
    明異議等語。
三、按汽車駕駛人駕駛汽車，應遵守道路交通標誌、標線、號誌
    之指示；本規則所用汽車一詞，係指在道路上不依軌道或電
    力架線而以原動機行駛之車輛（包括機器腳踏車），道路交
    通安全規則第90條前段、第2 條第1 項第1 分別定有明文。
    次按道路交通標誌標線號誌設置規則第206 條第5 款第1 目
    規定「圓形紅燈」之行車管制號誌係表示禁止車輛通行，並
    不得超越停止線或進入路口；又劃設於道路上，設於已設有
    「停車再開」標誌或設有號誌之交岔路口，鐵路平交道或行
    人穿越道之前方及左彎待轉區之前端，寬30至40公分之白色
    實線，為停止線，用以指示行駛車輛停止之界限，車輛停止
    時，其前懸部分不得伸越該線，道路交通標誌標線號誌設置
    規則第170 條第1項、第2項亦著有明文；再按汽車駕駛人駕
    駛汽車，不遵守道路交通標誌、標線、號誌之指示，而本章
    各條無處罰之規定者，處900 元以上1800元以下罰鍰，道路
    交通管理處罰條例第60條第2項第3款亦有明文。
四、經查：
（一）異議人於上開時、地騎乘上開機車行經違規地點一情，有
      採證照片2 張附卷可稽，並為異議人所不爭執，此部分事
      實堪可認定。
（二）至於有關「闖紅燈」行為之認定，「道路交通管理處罰條
      例」中因未見相關之解釋，交通部乃於82年3 月27日召開
      研商闖紅燈認定標準會議，並依該次會議紀錄發布交通部
      82年4 月22日交路字第009811號函為執法單位參考，其重
      要內容如下：「(一)車輛面對圓形紅燈時仍逕予穿越路口
      至銜接路段，含左轉、直行、迴轉及右轉（依箭頭綠燈允
      許行駛者除外）即視為闖紅燈之行為。(二)  有繪設路口
      範圍者：車輛無視於紅燈警示，有穿越路口之意圖，而車
      身已伸入路口範圍亦視同闖紅燈；若僅伸越停止線而未達
      路口範圍者，則視為不遵守標線指示。(三)無繪設路口範
      圍者：以車輛無視於紅燈號誌，而有穿越路口之企圖，其
      車身並已伸越停止線並足以妨害其他方向人（若有行人穿
      越道）、車通行者亦以闖紅燈論處；若僅車身伸越停止線
      則以不遵守標線指示視之。．．．」。），是車輛之車身
      是否已伸入路口範圍，雖為其闖越紅燈之審視標準之一，
      惟仍須審酌行為人主觀上是否有穿越路口之意圖，若其主
      觀上並無穿越路口之意圖，則尚難以闖紅燈之罰則相繩。
（三）觀諸卷附2 紙違規採證照片（見本院卷第12至13頁），於
      照片顯示時間為「22：53：11」時，異議人騎乘之重型機
      車車身在停止線與斑馬線之間；顯示時間為「22：53：12
      」時，車身在斑馬線上，兩段時間中該車身僅些許向前位
      移，可認違規車輛車速甚低處於隨時可煞停之狀態，且違
      規車輛車尾煞車燈俱已亮起，益徵異議人當時業已採取煞
      車動作，難謂異議人主觀上有何闖越紅燈穿越路口之意圖
      ；衡以異議人前方之大順二路不斷有車輛經過，有上開2
      紙照片可據，則異議人亦無可能無視前方車輛行經頻繁而
      冒險闖越紅燈前行。從而，本件除上開違規採證照片2 紙
      外，尚乏其他證據足資認定異議人騎乘上開重型機車於紅
      燈亮起後確有穿越路口之意圖，揆諸前揭說明，自難遽認
      異議人有闖紅燈之違規行為，至為灼然。
（四）又異議人騎乘之機車當時確有超越停止線之情形，有前開
      採證照片2 紙可證。異議人雖稱，其係自大順陸橋轉至九
      如路待轉等語。惟通常機車2 段式左轉，至待轉區前應有
      左轉進入待轉區之動作，而觀之上開照片，異議人之機車
      於斑馬線前即為直線向前，並無其所謂自大順陸橋轉至九
      如路待轉之情形，是本件異議人確有不遵守停止線之標線
      指示之違規行為，即已明確。
五、綜上，異議人僅有紅燈越線停車之違規事實，尚無從證明其
    有穿越路口之企圖，自不得以闖紅燈之違規行為相繩，原處
    分機關認異議人駕車行經有燈光號誌管制之交岔路口闖紅燈
    ，而依道路交通管理處罰條例第53條第1 項規定，裁處異議
    人罰鍰2,700元及記違規點數3點，尚有未合，異議人之異議
    為有理由，自應由本院撤銷原處分，而以異議人有違反道路
    交通管理處罰條例第60條第2項第3款規定，另行裁處如主文
    第2項所示，以資適法。
據上論斷，應依道路交通管理處罰條例第87條第2項、第60條第2
項第3款，道路交通事件處理辦法第19條前段，裁定如主文。
中    華    民    國  100    年    10    月    26    日
                  交通法庭     法  官  曾建豪
以上正本證明與原本無異。
如不服本裁定，應於收受送達後5 日內向本院提出抗告狀。
中    華    民    國   100    年    10    月    26    日
                               書記官  秦富潔